高雄高等行政法院簡易判決
　　　　　　　　　　　　　　　　　　　93年度簡字第 412號
　　原　　　告　甲○○
　　訴訟代理人　乙○○
　　被　　　告　財政部高雄市國稅局
　　代　表　人　邱政茂　局長
　　訴訟代理人　丙○○
上列當事人間因綜合所得稅罰鍰事件，原告不服財政部中華民國
九十三年十月二十六日台財訴字第○九三○○三九三六一○號訴
願決定，提起行政訴訟。本院判決如下：
    主  文
原告之訴駁回。
訴訟費用由原告負擔。
    事實及理由
一、緣原告配偶乙○○係正大土地登記專業代理人事務所之負責
    人，八十九年度綜合所得稅結算申報，原告涉嫌漏報其配偶
    乙○○執行業務所得新臺幣（下同）一、○九二、九○四元
    及扶養親屬劉水石之營利所得七十三元及利息所得一七、六
    九八元，合計一、一一○、六七五元，違反行為時所得稅法
    第七十一條第一項規定，案經被告查獲，乃併課原告八十九
    年度綜合所得稅，核定綜合所得總額六、一○八、三○二元
    、淨額五、三二六、三○二元、應補稅額五八一、四○○元
    ，並依同法第一百十條第一項規定按所漏稅額屬扣免繳憑單
    所得及非屬扣免繳憑單所得，分別處以○．二倍及○．五倍
    之罰鍰，計一六二、九○○元（計至百元）。原告對罰鍰處
    分不服，申經復查結果未獲變更，提起訴願，亦遭駁回，遂
    提起本件行政訴訟。
二、原告起訴略以：(一)原告配偶乙○○八十九年度列報取自大成
    長城企業股份有限公司（以下簡稱大成長城公司）之執行業
    務收入一、八四五、○○○元，其中八○七、七五三元係屬
    配偶與訴外人即合夥人曾美雲及其父親曾慶鑝，因合夥辦理
    大成長城公司之委託案件，共同內部約定按勞務費用之應收
    取比例所為之給付，為代收代付性質，自不應併入其配偶乙
    ○○八十九年度之綜合所得課稅；另因曾美雲提供其父曾慶
    鑝之帳戶，以供匯入前述之八○七、七五三元款項，實際為
    曾慶鑝、曾美雲應收之勞務費用，尚非原告之配偶乙○○借
    由第三人虛增執行業務所得之必要費用。況前揭匯出款項並
    無回流至乙○○帳戶，且曾慶鑝已就前揭所得款項申報所得
    及繳納所得稅，此為不爭之事實；又被告參酌曾慶鑝之談話
    紀錄：「從未認識劉君，亦不知其帳戶有匯入及提領情事，
    又將該收入列報綜合所得課稅，伊自始未知，且伊不熟識亦
    未接洽大成長城公司之任何人。．．．」作成處分，惟並未
    向曾美雲求證，嗣曾慶鑝及其女兒向被告反映前揭談話紀錄
    所陳述之相關紀錄與實際事實有所未合，被告卻置之不理。
    蓋訴外人曾慶鑝與原告配偶乙○○並不熟悉，則乙○○又將
    如何取得曾慶鑝繳稅取款之委託書及所得稅申報書之收據聯
    。另原告於民國（下同）九十二年六月十日書面請求協談，
    惟被告亦置之不理，足證被告所引用第三人曾慶鑝之談話筆
    錄，客觀上有其瑕疵，足以左右事實之真實現象。(二)又原告
    就各類所得及給付他人之款項，明列於八十九年度綜合所得
    稅申報書中，且為被告所審核，並無所謂「漏報或短報」所
    得一、一一○、六七五元之情事，被告認事用法顯有未合；
    且按「實質課稅原則」，在德國稱之為「經濟觀察法」，其
    適用範圍並非毫無限制，否則行政機關及司法機關如任意援
    用，據以為課稅依據時，係任意侵犯人民自由權利，而流於
    感情法學，絕非「租稅法定主義」本旨云云，並請求撤銷訴
    願決定及原處分。惟被告則以：(一)凡有中華民國來源所得，
    均應依所得稅法之規定，將全年之所得自行申報繳納綜合所
    得稅。原告雖已辦理結算申報，惟漏未將其配偶乙○○之營
    利、執行業務、利息等所得計一、一一○、六七五元合併申
    報，核有違反行為時所得稅法第七十一條第一項規定，被告
    依法核定漏稅額三三○、二○九元，並按所漏稅額依漏報屬
    扣免繳憑單所得及非屬扣免繳憑單所得，分別處以○．二倍
    及○．五倍之罰鍰計一六二、九○○元（計至百元），並無
    不合。(二)查大成長城公司八十八年十月六日因台南縣善化鎮
    ○○○段二小段七七六之五地號等四筆土地退還溢繳土地增
    值稅款申請事宜及行政救濟等一切相關法律行為特別授權乙
    ○○及曹瑞浩代為全權處理，並約定按退稅總金額百分之四
    十作為申辦退還溢繳稅款之勞務費用，該公司於八十九年度
    依約給付乙○○及曹瑞浩報酬各為一、八四五、○○○元。
    又原告配偶乙○○為正大土地登記專業代理人事務所之負責
    人，八十九年度綜合所得稅結算申報，列報取自大成長城公
    司之執行業務收入一、八四五、○○○元，除按財政部頒訂
    費用標準列報必要費用五○三、五○○元外，復主張給付曾
    慶鑝之八○七、七五三元，為代收代付性質，亦為得減除之
    必要費用，必要費用計為一、三六一、二八三元後，執行業
    務所得為四八三、七一七元。惟被告前以九十一年十一月六
    日財高國稅法字第○九一○○六二○四五號函通知曾慶鑝到
    局備詢，並請其提示正大土地登記專業代理人事務所匯予其
    兩筆代收代付款項之匯款紀錄及相關資料供核，該函於九十
    一年十一月七日送達，雖迄未得曾慶鑝回復，卻獲原告配偶
    乙○○於九十一年十一月十三日依據通知曾慶鑝函文檢附安
    泰商業銀行匯款委託書二份、曾慶鑝八十九年度綜合所得稅
    報稅收據及繳稅取款委託書等資料供核。嗣經被告調查結果
    ，曾慶鑝與本件勞務並無關連，亦有曾慶鑝復查談話紀錄、
    大成長城公司九十二年三月六日成財九二○四九號函及檢附
    之授權書面契約書、執行業務所得扣繳憑單附卷可稽。(三)按
    執行業務者本僅得就所得年度實際構成執行業務之費用或就
    財政部頒訂之費用標準，擇一列報為其當年度執行業務收入
    之必要費用，被告初核以原告雖主張給付曾慶鑝八○七、七
    五三元之收入部分為代收代付性質，但未能檢附相關憑證供
    核；另原告於本件行政訴訟程序中，主張與曾美雲二人有合
    作關係，然未提示相關資料以實其說；又原告配偶八十九年
    度執行業務未依規定設帳記載業務收支，已無法提示帳證資
    料供被告查帳核定。是被告改依查得資料及財政部頒訂費用
    標準，核定原告配偶乙○○該筆執行業務所得為一、二九一
    、五○○元，並無不合。(四)次查，正大土地登記專業代理人
    事務所本年度之經營型態係為獨資，負責人為原告配偶乙○
    ○，並無他人之合夥資料，有原告配偶向被告所屬鼓山稽徵
    所申請正大土地登記專業代理人事務所之扣繳單位設立（變
    更）登記申請書附卷可稽。另前揭大成長城公司與原告配偶
    乙○○及曹瑞浩訂立之授權書面契約書，並未再有授權第三
    人之約定，是其主張系爭執行業務費用八○七、七五三元係
    屬配偶與合夥人曾美雲與其父親曾慶鑝，共同內部約定按勞
    務費用之應收取比例所為之給付，為代收代付性質，不應併
    入其配偶乙○○八十九年度之綜合所得乙節，顯係臨訟補具
    ，殊不足採。(五)再查，原告於本稅復查、訴願階段始終指稱
    系爭執行業務費用八○七、七五三元，係屬給付曾慶鑝之勞
    務費用，嗣提起行政訴訟時始主張前揭款項係屬配偶乙○○
    應給付曾美雲及其父親曾慶鑝之勞務費用，前後說詞不一。
    稅捐稽徵機關依稅捐稽徵法第三十條之規定，為調查課稅資
    料，得向有關機關、團體或個人進行調查，且受調查者不得
    拒絕。於稽徵程序中，本得依職權進行調查，運用一切闡明
    事實所必要以及可獲致之資料，以認定真正之事實課徵租稅
    。惟稅捐稽徵機關所須處理之案件多而繁雜，且有關課稅要
    件事實，類皆發生於納稅義務人所得支配之範圍，其中得減
    免事項，納稅義務人知之最詳，若有租稅減免或其他優惠情
    形，仍須由稅捐稽徵機關一一查核，將倍增稽徵成本。因此
    ，依憲法第十九條「人民有依法律納稅之義務」規定意旨，
    納稅義務人依個別稅捐法規之規定，負有稽徵程序之申報協
    力義務，實係貫徹公平及合法課稅所必要，參諸司法院釋字
    第五三七號解釋意旨甚明。被告於復查階段分於九十一年九
    月十三日、九十一年十月三日以財高國稅法字第○九一○○
    四七○三五號及第○九一○○四五九三七號函通知原告提示
    系爭執行業務費用之相關資料帳證供核，原告均予推諉展延
    或反向要求被告應依職權調查，迨被告取得曾慶鑝之談話紀
    錄及相關證據，並據以作成復查決定，始於本稅訴訟時，主
    張前揭談話筆錄，客觀上有其瑕疵。是原告於復查、訴願等
    行政救濟程序各階段，有上述協力義務之違背，即應自負由
    稅捐稽徵機關片面核定等不利益之後果。至原告於本訴訟主
    張其配偶乙○○匯入曾慶鑝帳戶之八○七、七五三元款項，
    實際為曾美雲及其父親曾慶鑝二人應收之勞務費用乙節，查
    系爭所得既非全數為曾慶鑝所有，曾慶鑝為何全數辦理所得
    稅申報及繳納稅捐？如此虛偽安排，啟人疑竇。原告復未能
    就以上各節詳予舉證以實其說，所訴各節，即無足採。(六)再
    參照司法院釋字第二一八號解釋：「人民有依法律納稅之義
    務，憲法第十九條定有明文。國家課徵所得稅時，納稅義務
    人應自行申報，並提示各種證明所得額之帳簿、文據，以便
    稽徵機關查核。凡未自行申報或提示證明文件者，稽徵機關
    得依查得資料或同業利潤標準，核定其所得額。此項推計核
    定方法，與憲法首開規定之本旨並不抵觸。」是本稅部分原
    告既未能提示帳證供核，被告依前揭意旨以財政部頒定費用
    標準，核定原告配偶乙○○之系爭執行業務所得，且與其實
    際所得相當，符合租稅公平原則，尚無違反「租稅法定主義
    」本旨，是原告所訴洵不足採，並請求駁回原告之訴等語，
    資為抗辯。
三、按「．．．執行業務者至少應設置日記帳一種，詳細記載其
    業務收支項目；帳簿使用前，並應送主管稽徵機關登記驗印
    。業務支出，應取得確實憑證。憑證及帳冊最少應保存五年
    。．．．」、「稽徵機關進行調查或復查時，納稅義務人應
    提示有關各種證明所得額之帳簿、文據；其未提示者，稽徵
    機關得依查得之資料或同業利潤標準，核定其所得額。」、
    「納稅義務人應於每年二月二十日起至三月底止，填具結算
  　申報書，向該管稽徵機關，申報其上一年度內構成綜合所得
    總額或營利事業收入總額之項目及數額，以及有關減免、扣
    除之事實，並應依其全年應納稅額減除暫繳稅額、尚未抵繳
    之扣繳稅額及可扣抵稅額，計算其應納之結算稅額，於申報
    前自行繳納。但短期票券利息所得之扣繳稅款及營利事業獲
    配股利總額或盈餘總額所含之可扣抵稅額，不得減除。」、
    「納稅義務人已依本法規定辦理結算申報，但對依本法規定
    應申報課稅之所得額有漏報或短報情事者，處以所漏稅額兩
    倍以下之罰鍰。」分別為行為時所得稅法第十四條第一項第
    二類、第八十三條第一項、第七十一條第一項、第一百十條
    第一項所明定。
四、經查，原告配偶乙○○係正大土地登記專業代理人事務所之
    負責人，八十九年度綜合所得稅結算申報，列報執行業務收
    入六、五五六、五九七元，減除必要費用二、六七○、三六
    二元後，執行業務所得三、六一八、六三四元，被告初核以
    其未依法設帳記載業務收支事項及保存憑證，乃依查得資料
    及財政部頒訂費用標準核定原告配偶乙○○執行業務收入六
    、五五六、五九七元，減除必要費用一、八四四、五七九元
    ，執行業務所得為四、七一二、○一八元，併課原告八十九
    年度綜合所得稅，此有原告八十九年度結算申報書、被告綜
    合所得稅核定通知書及復查決定書等附於原處分卷足稽，堪
    信真實。而原告提起本件訴訟無非係對其配偶乙○○之執行
    業務所得部分不服（另原告對於其配偶乙○○漏報其扶養親
    屬劉水石之營利所得七十三元及利息所得一七、六九八元部
    分，並無表示不服），主張乙○○與訴外人曾美雲等因合夥
    辦理大成長城公司委託申請退還土地增值稅款案件，計獲取
    一、八四五、○○○元之報酬，然乙○○於獲取該報酬後，
    即將依內部約定應付予合夥人曾美雲之八○七、七五三元，
    直接匯入其父親曾慶鑝之銀行帳戶，是此部分款項為代收代
    付性質，自不應併入乙○○該年度之綜合所得，併課綜合所
    得稅。是本件系爭八○七、七五三元之匯款，究係原告配偶
    乙○○之執行業務收入，抑或係因合夥關係所為代收代付之
    勞務費用，此為本件兩造爭執之所在。
五、原告雖主張系爭八○七、七五三元於申報所得稅時，即已列
    舉該部分為代收代付之勞務費用，並有匯款單及受款人曾慶
    鑝之銀行帳號為證，惟被告卻片面引用曾慶鑝之談話筆錄，
    而未向曾美雲求證，更未就匯款由何人提領進行查證，從而
    被告原核課處分，即有錯誤云云。惟查：
    1.訴外人大成長城公司於八十八年十月間因台南縣善化鎮○
      ○○段二小段七七六之五地號等四筆土地退還溢繳土地增
      值稅款申請事宜及行政救濟等一切相關法律行為，乃授權
      乙○○（即原告配偶）及曹瑞浩代為全權處理，並約定按
      退稅總金額百分之四十作為申辦退還溢繳稅款之勞務費用
      ，而該公司亦於八十九年間依約給付乙○○及曹瑞浩報酬
      各為一、八四五、○○○元，有大成長城公司九十二年三
      月六日成財九二○四九號函及檢附之授權書面契約書、執
      行業務所得扣繳憑單附於原處分卷可稽。原告雖一再主張
      乙○○就上揭大成長城公司之委託案件，與訴外人曾美雲
      亦有合夥之法律關係，故乙○○取自大成長城公司之執行
      業務收入一、八四五、○○○元，其中給付曾美雲八○七
      、七五三元部分，係屬代收代付之性質云云，惟乙○○究
      因何項業務與訴外人曾美雲成立合夥關係，及所得報酬應
      如何分配，原告迄未能舉出具體事證以實其說。雖原告訴
      稱上開事實，有乙○○匯予曾慶鑝之匯款單可證，惟乙○
      ○於八十九年四月十日以正大土地代書事務所名義匯款至
      曾慶鑝合作金庫帳戶，固據原告提出安泰商業銀行匯款委
      託書影本乙紙附卷可參，惟乙○○與曾美雲間是否存有合
      夥之法律關係，究難僅憑一紙匯款單即可獲得證明。何況
      ，上開匯入曾慶鑝帳戶內之款項，曾慶鑝亦如數辦理當年
      度綜合所得稅結算申報，是系爭款項是否作為給付曾美雲
      之勞務費用，亦不無疑問。
    2.又原告於復查、訴願階段始終陳稱系爭八○七、七五三元
      ，係屬給付訴外人曾慶鑝之勞務費用，嗣提起本訴訟時，
      初則主張前揭款項係乙○○給付予合夥人曾碧玉之勞務費
      用，繼又主張合夥人非曾碧玉，而係曾美雲，並由曾美雲
      提供其父親曾慶鑝之銀行帳戶，再由乙○○將系爭款項匯
      入，以支付曾美雲之勞務費用等語，前後供述不一，則曾
      美雲與乙○○就辦理大成長城公司委託申請退還土地增值
      稅款案件，有無合夥關係，誠令人懷疑。
    3.又訴外人曾美雲曾於本院九十三年度訴字第四一六號綜合
      所得稅事件審理時，到庭證稱：「所得傭金由我、曾碧玉
      、曹瑞浩、乙○○等四人來分。」、「（匯入的金額為）
      七十二萬六千九百七十三元」等語（參九十三年八月二十
      五日準備程序筆錄），惟觀諸原告於該案復查時提出乙○
      ○於八十九年四月十日分別以正大土地代書事務所名義匯
      款予曹瑞浩八八八、五二五元、匯予曾慶鑝七二六、九七
      五元、匯予張林秀彩七二六、九七五元，核與證人曾美雲
      供述之合夥人亦有不符。況且，乙○○當次匯入曾慶鑝帳
      戶之金額亦只有七二六、九七五元，亦非原告所稱八○七
      、七五三元（相差之八○、七七八元係乙○○另於九十年
      三月三十日匯入），在在顯示原告配偶乙○○與曾美雲間
      就辦理大成長城公司委託申請退還土地增值稅款案件，應
      無合夥關係，否則渠等二人就應分得之勞務費用金額，怎
      會供述不同？是原告主張就系爭款項有代收代付事乙節，
      本院認為並不可信。
    4.另所得稅法第八十三條第一項規定：「稽徵機關進行調查
      或復查時，納稅義務人應提示有關各種證明所得額之帳簿
      、文據；其未提示者，稽徵機關得依查得之資料或同業利
      潤標準，核定其所得額。」再者，「人民有依法律納稅之
      義務，憲法第十九條定有明文。國家依法課徵所得稅時，
      納稅義務人應自行申報，並提示各種證明所得額之帳簿、
      文據，以便稽徵機關查核。凡未自行申報或提示證明文件
      者，稽徵機關得依查得之資料或同業利潤標準，核定其所
      得額。此項推計核定方法，與憲法首開規定之本旨並不牴
      觸。」復經司法院釋字第二一八號解釋在案。惟查，被告
      前以九十一年九月十三日財高國稅法字第○九一○○四七
      ○三五號、九十一年十月三日財高國稅法字第○九一○○
      四五九三七號函通知原告配偶乙○○，請其提示就系爭執
      行業務所得係代收代付之相關帳簿、憑證、承辦契約書及
      收款資料至被告機關備詢，然卻未見原告或其配偶乙○○
      提示相關具體之資料供核。因此，被告初查以原告配偶乙
      ○○就其執行業務所得部分，未依法設帳據實記載收支事
      項及保存憑證，乃依查得資料及財政部頒訂費用標準核定
      其取自大成長城公司委託案件之執行業務所得為一、二九
      一、五○○元（全年之執行業務所得為四、七一二、○一
      八元），併課原告八十九年度綜合所得稅，並經核定漏稅
      額為三三○、二○九元，依法洵無不合。原告上開主張，
      並不足採。
六、第查凡有中華民國來源所得，均應依所得稅法之規定，將全
    年之所得自行申報繳納綜合所得稅。本件原告八十九年度綜
    合所得稅結算申報，漏報其配偶乙○○執行業務所得一、○
    九二、九○四元及扶養親屬劉水石之營利所得七十三元及利
    息所得一七、六九八元，合計一、一一○、六七五元，經被
    告核定漏稅額為三三○、二○九元，詳如上述，是原告違章
    事證明確，且其漏稅額業已超過財政部訂頒之「稅務違章案
    件減免處罰標準」第三條第二項規定之免罰標準，依規定即
    應論罰。又「人民違反法律上之義務而應受行政罰之行為，
    法律無特別規定時，雖不以出於故意為必要，仍須以過失為
    其責任條件。」亦經司法院釋字第二七五號解釋在案。查原
    告對其全年之所得，本即有自行申報之義務，其漏未申報配
    偶乙○○之其執行業務所得等，縱非故意，亦難謂無過失。
    。從而被告據以裁處罰緩，即與租稅法定主義無違。
七、綜上所述，原告之主張，並無可採。被告依查得資料核定原
    告漏稅額三三○、二○九元，並依所得稅法第一百十條第一
    項規定按所漏稅額屬扣免繳憑單所得及非屬扣免繳憑單所得
    ，分別處以○．二倍及○．五倍之罰鍰，計一六二、九○○
    元（計至百元），並無違誤。復查決定及訴願決定均予維持
    ，亦無不合。原告提起本件訴訟，求為撤銷，為無理由，應
    予駁回。又本件為簡易訴訟案件，爰不經言詞辯論為之，附
    此說明。
八、據上論結，本件原告之訴為無理由，爰依行政訴訟法第二百
    三十六條、第二百三十三條第一項、第一百九十五條第一項
    後段、第九十八條第三項前段，判決如主文。
中　　華　　民　　國　　94　　年　 　4　　月　 29  　 日
                  第三庭      法  官   邱政強
以上正本係照原本作成。
如不服本判決，應於送達後20日內，向本院提出上訴狀並表明上
訴理由，如於本判決宣示後送達前提起上訴者，應於判決送達後
20日內補提上訴理由書（須按他造當事人人數附繕本）。
提起上訴應預繳送達用雙掛號郵票7份（每份34元）。
中　　華　　民　　國　　94　　年　 　4　　月　 29  　 日
                              書記官   藍慶道
附註:
行政訴訟法第235條（第1項、第2項）:
對於適用簡易程序之裁判提起上訴或抗告，須經最高行政法院之
許可。
前項許可，以訴訟事件所涉及之法律見解具有原則性者為限。
